臺灣桃園地方法院民事判決　九十年度簡上字第二八二號
　　上　訴　人　乙○○
　　被上訴人　　甲○○
右當事人間請求事件，上訴人對於中華民國九十年十月二十四日本院中壢簡易庭九十
年度壢簡字第五五五號第一審判決提起上訴，本院判決如左：
    主　　  文
上訴駁回。
第二審訴訟費用由上訴人負擔。
    事  　　實
甲、上訴人方面：
一、聲明：求為判決（一）原判決廢棄。（二）駁回被上訴人在第一審簡易之訴。
二、陳述：除與原審判決書所載者相同茲予引用外，補稱：
（一）按被上訴人起訴主張上訴人於民國（下同）七十八年七月間，以其任職之怡聯
      貨櫃股份有限公司（以下簡稱為怡聯公司）欲發行股份增資為由，說服被上訴
      人委任上訴人代為購買股票，被上訴人並交付上訴人新台幣（下同）三十八萬
      七千元，詎事後發現怡聯公司並未增資發行股票，故終止委任契約，請求上訴
      人返還款項云云。然查被上訴人主張交付款項之證據係以證人朱謝新妹及朱瑞
      娥之證詞為證，然並無提出提領款項之書證資料以為證明。換言之，僅憑證人
      之證詞實難認定具體金額為何？及是否確實有提領款項三十八萬七千元之事實
      ，然上述事實業已經上訴人否認，而被上訴人迄今均未提出任何收據或匯款紀
      錄等書證資料，自應認被上訴人就交付款項一事並未舉證以實其說，故自不能
      僅憑證人單方面記憶所及之內容遽為認定確有交付上訴人三十八萬七千元之事
      實，故原審之認定容有未洽。又被上訴人以二造間已終止委任關係為由，另依
      不當得利之法律關係訴請上訴人應返還不當得利云云，然查，被上訴人於九十
      一年四月四日準備庭中自陳當時並未請朱瑞娥代收款項，足見，雙方並無委任
      契約存在，故被上訴人爰依終止委任契約後之不當得利請求權請求並無所據。
（二）況且，證人朱謝新妹為被上訴人之母親，證人朱瑞娥為被上訴人之親妹妹，其
      證詞難免有偏袒之虞，況自七十八年至今已逾十二年，其記憶尚且如此清晰，
      令人生疑，原審遽以證人之證詞為上訴人不利之認定，顯為速斷。
三、證據：援用原審之立證方法。
乙、被上訴人方面：
一、聲明：求為判決駁回上訴。
二、陳述：除與原審判決書所載者相同茲予引用外，補稱：
　　　　　上訴人確實有收到被上訴人所交付之三十八萬七千元，而被上訴人因從事
　　　　　建築工程，均有大筆工程款收入，根本毋庸至銀行提領款項，而得直接以
　　　　　現金交付，故上訴人此部份抗辯並無理由。
三、證據：援用原審之立證方法。
    理 　　 由
一、本件被上訴人起訴主張上訴人原為被上訴人之妹朱瑞娥之配偶，惟兩人業已離婚
    ，上訴人於七十八年七月間，以其任職之怡聯公司發行股份增資為由，說服被上
    訴人委任上訴人代為購買股票，被上訴人並交付上訴人三十八萬七千元，詎事後
    發現怡聯公司並未增資發行股票，故被上訴人因此終止兩造之委任契約。又上訴
    人於八十八年九月十四日辦理離婚時，曾承諾要返還被上訴人上開款項，故被上
    訴人爰依不當得利及契約之法律關係選擇合併請求上訴人返還被上訴人三十八萬
    七千元，及自起訴狀繕本送達翌日即九十年四月十四日起至清償日止，按年息百
    分之五計算之利息。
二、上訴人於原審對於被上訴人委託伊購買股票一節並不爭執（見原審卷第二十五頁
    及第三十七頁），然於本院則否認上情（見本院九十一年二月二十日之準備程序
    筆錄），而對於交付款項之事則均否認之，並抗辯該款項係被上訴人交付訴外人
    朱瑞娥云云。
三、然查，原審經傳訊證人朱瑞娥（即被上訴人之妹妹，上訴人之前妻）及證人朱謝
    新妹（即被上訴人之母親），並將二名證人隔離訊問，證人朱瑞娥證稱：「我有
    看到被上訴人將錢交付上訴人，那天在我家裡，當天是下午，幾點我忘了，原告
    （即被上訴人）及我母親到我家時我與被告（即上訴人）都在家，原告一來就將
    錢交給被告，被告當場有點收，原告從皮包拿出現金，在我家客廳，原告事先前
    一天用電話跟我講要過來交錢，這件事被告說服原告買股票」、證人朱謝新妹到
    庭證稱「我有看到被告將錢交付原告，當時我、原告、被告、原告妹妹在場，在
    被告家裡，當天是我自己走過去的，原告先到場，我到場後看到被告在家，時間
    我記不得了，我經常到被告家裡，事先我有經告知原告要拿錢給被告，是拿現金
    ，有否用東西裝著，我記不清楚了」（均見原審九十年十月十五日之言詞辯論筆
    錄）。上訴人雖抗辯證人均屬被上訴人之至親，其證詞偏頗顯不足採。然查，家
    庭成員間之財物往來，本來性質上大多親屬間始能知悉實情，外人實難以窺知，
    故不能單憑親屬為由即認親屬間之證詞必然有偏頗而全然不可採，應斟酌其證詞
    是否有矛盾或不實之處。前開二名證人經原審隔離訊問之結果，其對於交款之時
    間、地點、經過所述均為一致，且核與被上訴人所稱互核相符，故實難看出其等
    證詞有何不實及矛盾之處，況上訴人對於證人之虛偽陳述亦無法舉證以實其說，
    自不得單以證人為被上訴人之親屬遽論其證詞不可採，故上訴人此部份抗辯無理
    由，堪信被上訴人主張其有委託上訴人購買怡聯公司股票並已交付代購款項三十
    八萬七千元等情為真實。
四、綜上所述，本件被上訴人與上訴人既存在委任契約，被上訴人終止雙方之委任契
    約後，上訴人受領款項之法律關係即不存在，被上訴人自得爰依不當得利之法律
    關係請求上訴人返還系爭款項。從而，被上訴人本於不當得利之法律關係，請求
    上訴人給付三十八萬七千元，及自起訴狀繕本送達翌日即九十年四月十四日起至
    清償日止，按年息百分之五計算之利息，為有理由，應准許之。至被上訴人主張
    上訴人於離婚時曾同意要返還系爭款項故於原審併依契約之法律關係為如上之請
    求，惟被上訴人對於此部份乃為選擇合併之請求，依據選擇合併之性質，法院僅
    需擇一為被上訴人勝訴之判決即可，毋庸就他訴訟再為裁判，故原審既已就不當
    得利之法律關係為被上訴人勝訴之判決，自毋庸就契約之部分另為裁判，併此敘
    明。是則原審判命上訴人為如數給付，並依聲請為假執行之宣告，於法並無不合
    。上訴意旨指摘原判決不當，求予廢棄改判，為無理由，應予駁回其上訴。
五、據上論結，本件上訴為無理由，依民事訴訟法第四百三十六條之一第三項、第四
    百四十九條第一項、第七十八條，判決如主文。
中　　　華　　　民　　　國　　九十一　　年　　　六　　　月　　二十七　　日
                            臺灣桃園地方法院民事第二庭
~B審判長法官　邱瑞祥
~B法　　　官　文衍正
~B法　　　官　田玉芬
右為正本係照原本作成
本件不得上訴
中　　　華　　　民　　　國　　九十一　　年　　　四　　　月　　 二十七　 日
~B法院書記官　羅文
